臺灣橋頭地方法院民事裁定
107年度消債更字第208號
聲請人即債  穆郁羚  
務人                  
代  理  人  賴俊佑  法扶律師
上列當事人因消費者債務清理事件聲請更生，本院裁定如下：
    主  文
聲請人穆郁羚自民國一百零八年五月二十八日下午四時起開始更
生程序。
命司法事務官進行本件更生程序。
    理  由
一、聲請意旨略以：聲請人即債務人穆郁羚前向金融機構辦理消
    費借貸、信用卡契約等，致積欠無擔保債務計新臺幣（下同
    ）1,839,719元，因無法清償債務，乃於民國107年9月間向
    本院聲請前置調解，因無法負擔債權人所提還款方案而於同
    年10月11日調解不成立，因聲請人有不能清償債務或有不能
    清償之虞，復未經法院裁定開始清算程序或宣告破產，爰依
    法聲請准予裁定更生等語。
二、按「債務人不能清償債務或有不能清償之虞者，得依本條例
    所定更生或清算程序，清理其債務。」消費者債務清理條例
    （下稱消債條例）第3條定有明文。衡以消費者與金融機構
    間債之關係之發生，係依契約自由原則及相互間之信賴為基
    礎，此為社會經濟活動得以維繫及發展之重要支柱，債務人
    經濟窘迫，固不應任其自生自滅，債權人一方之利益，仍不
    能因之摒棄不顧。是債務人於協商程序中，自應本於個人實
    際財產及收支狀況，依最大誠信原則，商討解決方案。如終
    究不能成立協商，於聲請更生或清算時，法院審酌上開條文
    所謂「不能清償或有不能清償之虞」，自宜綜衡債務人全部
    收支、信用及財產狀況，評估是否因負擔債務，而不能維持
    最基本之生活條件；所陳報之各項花費，是否確屬必要性之
    支出；如曾有協商方案，其條件是否已無法兼顧個人生活之
    基本需求等情，為其判斷之準據。
三、經查：
  ㈠聲請人前向各金融機構辦理消費貸款、信用卡契約等，致現
    積欠無擔保債務至少1,839,719元（含資產管理公司債務21
    8,080元），前即因無法清償債務，而於107年9月間向本院
    聲請前置調解，因無法負擔債權人所提還款方案而於107年1
    0月11日調解不成立等情，有債權人清冊、財團法人金融聯
    合徵信中心前置協商專用債權人清冊、信用報告、調解筆錄
    等件在卷可稽【見本院107年度司消債調字第194號卷（下稱
    消債調卷）第3至7頁、第28至30頁、本院卷第11至12頁】，
    堪信為真實。
  ㈡聲請人現為仁春黃昏市場理貨員，自陳每月工作所得約23,0
    00元，而其名下尚有宏泰人壽保單價值準備金204,409元、
    全球人壽解約金19,800元，雖曾參與合會，惟於107年3月後
    未有參與，105、106年度皆無申報所得，現亦未投保勞工保
    險等情，有財產及收入狀況說明書、勞工保險被保險人投保
    資料表、、綜合所得稅各類所得資料清單暨國稅局財產歸屬
    資料清單、合會使用郵局存摺內頁、宏泰人壽保險股份有限
    公司陳報狀、全球人壽保險股份有限公司108年1月29日全球
    壽字第1080129002號函附卷可稽（見消債調卷第3至7頁、第
    28至30頁、本院卷第11至12頁、第22至27頁、第33至36頁）
    。則查無聲請人有其他收入來源，佐以聲請人105、106年度
    未有所得紀錄，則以聲請人主張之收入來源，應全非虛罔，
    是以23,000元作為核算其現在償債能力之基礎，應能反映真
    實收入狀況。
  ㈢至支出部分，聲請人主張扶養父親。按直系血親相互間，互
    負扶養之義務，民法第1114條第1款定有明文。查聲請人父
    親穆○○，其名下有4筆土地、3筆房屋，105、106年未有申報
    所得，且每月領有補助安養中心補助12,006元等情，有戶籍
    謄本、綜合所得稅各類所得資料清單暨國稅局財產歸屬資料
    清單、高雄市政府社會局106年11月23日高市社障福字第1
&ZZZZ; &ZZZZ; 0000000000號函附卷可證（見本院卷第14頁、第
    16至18頁、
    第21頁）。扶養費用部分，依消債條例第64條之2第1、2 項
    ，並參照消民法第1118、1119條規定，其負扶養義務之程度
    ，亦應考量其目前身負債務之窘境，所負擔之扶養義務能力
    ，自非比一般，在無其他更為詳實之資料可供佐證之情形下
    ，故本院認定以108年度高雄市最低生活費標準之1.2倍1
    5,719元為標準，扣除補助款12,006元且與3名手足分擔後，
    聲請人每月應支出之扶養費應以928元為度【計算式：（15,
    719－12,006）÷4＝928元】；至聲請人個人日常生活必要費用
    部分，審酌聲請人負債之現況，基於社會經濟活動之互賴及
    誠信，該日常生活所需費用，自應節制開支，不得有超越一
    般人最低生活標準之享受，否則反失衡平，本院依消債條例
    第64條之2第1項，參酌衛福部社會司所公告歷年最低生活費
    標準，108年度高雄市最低生活費標準13,099元之1.2倍為15
    ,719元，則聲請人每月最低生活費除有特殊情形並有證據證
    明者外，自宜以此為度，始得認係必要支出，而聲請人陳現
    每月個人必要生活費為15,930元，與上開標準15,719元相近
    ，應屬可採。
  ㈣綜上所述，以聲請人現每月之收入23,000元為其償債能力基
    準，扣除其每月扶養費928元及個人必要生活費15,930元後
    僅餘6,142元，而聲請人目前負債總額為1,839,719元，扣除
    名下保單價值準備金及保險解約金共224,209元後，債務餘
    額為1,615,510元，以上開餘額按月攤還結果，約21年期間
    始能清償完畢，堪認聲請人確有不能清償債務或有不能清償
    之虞之情事。從而，聲請人主張已不能清償債務，聲請本院
    准予更生，依所舉事證及本院調查結果，即無不合。
四、末按「法院開始更生程序之裁定，應載明其年、月、日、時
    ，並即時發生效力。」、「法院裁定開始更生或清算程序後
    ，得命司法事務官進行更生或清算程序，必要時得選任律師
    、會計師或其他適當之自然人或法人一人為監督人或管理人
    。」消費者債務清理條例第45條第1 項、第16條第1 項分別
    定有明文。本件聲請人其目前收入及財產狀況，不能履行債
    務，依聲請人其目前收入及財產狀況，未償之債務亦屬不能
    清償，有如上述。此外，復查無聲請人有消費者債務清理條
    例第46條各款所定駁回更生聲請等事由，從而，聲請人聲請
    更生，洵屬有據，應予准許，爰命司法事務官進行本件更生
    程序。
五、依消費者債務清理條例第11條第1 項、第45條第1 項、第16
    條第1 項，裁定如主文。
中　　華　　民　　國　 108　　年　　5 　　月　　28　　日
              　　民事庭　法　官　李姝蒓
以上正本係照原本作成。
本裁定已於108年5月28日下午4 時公告。
本裁定不得抗告。
中　　華　　民　　國　 108　　年　　5 　　月　　28　　日
  　                      書記官　郭南宏